【裁判字號】    89,自,493
【裁判日期】    890831
【裁判案由】    詐欺
【裁判全文】
台灣台中地方法院刑事判決                          八十九年度自字第四九三號
    自  訴  人  甲○○
    被      告  蔡木霖
               (即乙○○
右列被告因詐欺案件，經檢自訴人提起自訴，本院判決如左：
    主  文
蔡木霖無罪。
    理  由
一、自訴意旨略以：被告於民國（下同）八十七年十月三十一日在台中市○○街一四
    八號，向自訴人承租U6－八六七號營業小客車，每日租金為新台幣（下同）七百
    元，至八十八年三月十二日因繳未能如期繳納租金，自訴人乃將車輛開回，計被
    告共積欠自訴人車租五萬一千元；被告又於八十八年七月三日再向自訴人佯稱：
    願租用其他車輛認真營業，並每日多交三百元來還清前欠租金，自訴人不疑有詐
    ，遂將U6－四四九號營業小客車交予被告，雙方言明每日租金為五百元，被告每
    日須繳交八百元予自訴人，詎料被告取得車輛後卻一去不返，並將車輛作為犯罪
    工具，嗣至八十八年九月十二日因竊盜罪遭台中市警察局西屯派出所逮捕後，始
    通知自訴人取回車輛，共詐得租金三萬六千元。因認被告八十八年七月三日之租
    車行為涉有刑法第三百三十九條第二項之詐欺罪。
二、按犯罪事實，應依證據認定之，無證據不得推定其犯罪事實，又不能證明被告犯
    罪者，應為無罪之諭知，刑事訴訟法第一百五十四條、第三百零一條第一項定有
    明文。而刑法上詐欺罪之成立，以意圖為自己或第三人不法之所有，以詐術使人
    將本人或第三人之物交付為要件，所謂詐術使人交付，必須被詐欺人因其詐術而
    陷於錯誤，若所用之方法，不能認為詐術者，亦不致使人陷於錯誤，則要難以該
    罪相繩，最高法院四十六年台上字第二六○號判例可資參照。況民事債務人於債
    之關係成立後，舉凡因不可歸責自己之事由而不能給付，或因合法主張抗辯而拒
    絕給付，甚或在負債之後另起惡意遲延給付，均有可能，非可盡予推定為自始即
    無意給付，而係以詐術使人陷於錯誤完成交易之財產犯罪。本件自訴人認被告涉
    有詐欺罪嫌，無非以被告取得U6－四四九號營業小客車後，即一去不返，且不繳
    納租金為其論據。訊據被告故坦承曾向自訴人租用U6－四四九號營業小客車，且
    未不繳納租金之事實不諱，惟否口否認有詐欺之犯行，辯稱：因生意不好，又需
    負擔家計，嗣後又為警逮捕，車子又遭自訴人牽回，故無法繳納租金，並非有意
    詐騙等語。
三、經查，自訴人願出租U6－四四九號營業小客車被告，純為幫助被告，給予被告自
    新之機會，而非受被告詐騙等情，此從自訴人於本院審理中陳稱：「第一次之事
    情我不追究（指租用U6－八六七號營業小客車之事）只告第二次詐騙，更生保護
    會常呼籲大家給有前科者自新之機會，故我知道被告有前科，又有第一次繳租金
    不正常之情形，仍願意再給他一次機會，幫助他正常生活，一方面賺錢還我舊債
    」（見本院八十八年八月十八日審理筆錄），即可得明證。雖被告辜負自訴人之
    善意，惟被告於租用營業小客車時既未施用詐術，揆諸前開判例之說明，被告之
    行為與刑法詐欺罪間尚屬有間，本件應屬民事糾葛，應循民事訴訟途徑解決。此
    外，復查無其他積極事證足以證明被告何詐欺犯行，因不能證明被告有自訴人所
    指詐欺犯行，自應為被告無罪之諭知。
四、被告經合法傳喚，無正當理由不到庭，本院認本件係應諭知無罪之案件，爰不待
    其陳述逕行判決。
據上論斷，應依刑事訴訟法第三百四十三條、第三百零一條第一項，第三百零六條，
判決如主文。
中      華      民        國      八十九    年    八    月    三十一    日
                                臺灣臺中地方法院刑事第二庭
                                    法  官    蔡  名  曜
右正本證明與原本無異。
如不服本判決，應於送達後十日內向本院提出上訴狀(須附繕本)，上訴於台灣高等
法院台中分院。
                                    書記官
中      華      民        國      八十九    年    八    月    三十一    日


司法院資訊處製作；財團法人民間司法改革基金會備份。
